【裁判字號】    88,訴,1292
【裁判日期】    900406
【裁判案由】    懲治走私條例
【裁判全文】
臺灣高雄地方法院刑事判決                        八十八年度訴字第一二九二號
    公  訴  人  臺灣高雄地方法院檢察署檢察官
    被      告  辛○○
    選任辯護人  蘇精哲
                鄭銘仁
    被      告  甲○○
右列被告等因違反懲治走私條例案件，經檢察官提起公訴（八十七年度偵字第二八四
五九號），本院判決如左：
    主  文
辛○○、甲○○共同運送私運管制物品進口逾公告數額之走私物品，均處有期徒刑陸
月，如易科罰金，以參佰元折算壹日。
扣案如附表所示編號一至五號、十二號之物均沒收。
    事  實
一、辛○○、甲○○夥同丁○○（業經臺灣高等法院高雄分院八十六年度上訴字第一
    ○○一號判處罪刑在案）及不詳姓名、年籍之成年男子共約十八人，於民國八十
    五年十一月二十日凌晨零時許，受走私進口之貨主即不詳姓名、年籍綽號「阿興
    」之成年人僱用，以運送走私物品數量多寡計酬為僱傭條件，與貨主「阿興」及
    上開人士共同基於運送走私物品之犯意聯絡及行為分擔，將「阿興」自境外私運
    進口總價額已逾新臺幣（下同）十萬元管制進口物品公告數額即海關緝獲時之完
    稅價格，計有未貼專賣憑證之未稅洋菸「七星牌」二萬二千五百包、「大衛杜夫
    牌」一萬三千五百七十包、雪茄八十包（以上緝獲時完稅價格共計四十三萬五千
    一百八十九元）及普洱茶磚二百五十五塊、金針菜二包、萬應止痛膏三十瓶、跌
    打鎮痛藥膏七十七片、正氣散四十二包、黃道益活絡油、日本肝油十二罐、正露
    丸十瓶及沐浴巾二十四條等管制物品，在高雄市中山大學海水浴場旁防波堤附近
    ，以舢舨接駁靠岸、接力丟包、人力搬運等方式起岸，復將上開走私之管制物品
    裝載至不詳姓名之成年人所駕駛之牌照號碼ＹＡ—九七八三號、Ｊ九—一七七八
    號二輛自用小貨車及由辛○○所駕駛牌照號碼ＴＱ—五二二七號自用小貨車內，
    並約定運送至特定地點等候。嗣經警先於同日凌晨四時十五分許，在高雄市○○○路、鼓山一路之交岔路口處，攔檢查獲運載上開走私管制物品完畢之辛○○，
    隨後循線於同日凌晨四時五十分許，在中山大學內，逮獲搬運走私貨品完畢之丁○○及甲○○二人，並於該處查獲上開另二輛已裝滿走私貨品之貨車，並分別在
    三輛小貨車內扣得「阿興」所有供犯罪所用之走私進口之管制物品，及未稅洋菸
    ，計有「七星牌」二萬二千五百包、「大衛杜夫牌」一萬三千五百七十包、雪茄
    八十包及普洱茶磚二百五十五塊、金針菜二包、萬應止痛膏三十瓶、跌打鎮痛藥
    膏七十七片、正氣散四十二包、黃道益活絡油、日本肝油十二罐、正露丸十瓶及
    沐浴巾二十四條等管制物品，其他共同參與運送之人及「阿興」則乘隙逃逸。
二、案經高雄市政府警察局鼓山分局報請臺灣高雄地方法院檢察署檢察官偵查起訴。
    理  由
一、訊據被告對於在右揭時地運送上揭物品之事實固坦承不諱，惟均辯稱：該物品係
    屬在八十五年十一月五日自大陸東山以日億財號漁船一併運返台灣，而未經查獲
    之部份，而該私運部份業經判決確定，是此一運送行為不應再為處罰云云，經查
    ：
    （一）被告辛○○於八十五年十一月五日因私運管制物品於警訊時稱：「這批大
          陸香菇是同第一次筆錄所說載運偽造長壽香煙是同一時間，八十五年十月
三十一日下午四時三十分許接駁偽造長壽香煙同時，也接駁這批大陸香菇
          。」「（問船上除了警方查抄獲之私貨外，還有無其他物品？）沒有了。
          」另被告甲○○、同案被告庚○○、戊○○亦均如是稱（見內政部警政署
          保安警察第七總隊第二大隊第一中隊刑案偵查卷八十五年十一月七日筆錄
          ），此後被告於偵訊時亦均未稱及該次私運之物品尚有其他物品，是被告
          於八十五年十一月五日所私運之管制物品，應僅有黃、白長壽香煙、香菇
          等物品，並未有洋菸及藥品，且參之證人癸○○即參與十一月五日查獲之
          警員亦到場證稱：「主要部分是黃、白長壽，大約有二百多箱。大致上是
          在船頭與船尾放漁獲的貨艙，因為漁船本身不大，我不太記得有無用其他
          東西遮蓋住。」而證人乙○○亦警員：「當時是在漁船前、後的魚倉查獲
          白、黃長壽，魚倉有倉蓋，打開之後，船頭魚倉內有發現裝柴油的油箱，
          除來油箱外，我們往下找，就發現白、黃長壽。」「（問當時有無發現洋
          菸？）我記得沒有。」且證人壬○○亦警員證稱：「我印象中查獲位置有
          前面魚倉有用纜繩放在香煙上面，拿開之後，有發現長壽香煙，數量不多
          ，拿開後，才發現數量甚多國產未稅香煙。並無發現洋菸，押回部隊清倉
          時也沒有發現洋菸。」證人癸○○即警員亦稱：「因為這部漁船是很小的
          船，應該不可能查到我們沒有找到的東西，因為當時我們清出走私物品後
          ，有派一隊人員上船繼續查詢。」證人丙○○亦係查獲之警員亦證稱：「
          這部船回來後，我們在船頭、船尾查獲長壽香煙後，有接到電話問我們說
          有沒有查獲香菇，我們覺得可疑，所以在機艙主機旁兩旁油櫃查獲到香菇
          ，後倉因為已經有查獲長壽煙了，所以不可能裝載將近三噸半的未稅洋菸
          、藥品等物品。」是綜上所述，該船舶於經查獲有私運管制物品後，業經
          警方扣押並派員清查該漁船之前後倉位完畢，均未發現有洋菸、藥品等物
          ，而觀諸扣案之洋菸、藥品數量龐大，並非可隱藏於細處而不被發現，是
          該漁船於查獲後，既經警方再次派員上船清查，而未發現，且被告亦陳稱
          已無其他物品，故依此觀之，該船舶應已無其他私運之管制物品未經查獲
          。
    （二）又該日億財號漁船於經警查獲並清查後，業經於八十五年十一月八日發還
          船舶所有人即己○○，而證人己○○即將該船舶交由被告辛○○處理，此
          業經證人己○○到庭證稱屬實（見本院八十九年十月十三日訊問筆錄），
          並有贓物認領保管收據足憑，而該船舶於交被告辛○○後，並未開回其船
          籍港，此亦有海岸巡防總局南部地區巡防局九十年二月二十日九十南局檢
          字第一二三九號函附卷可證，從而，該漁船於交被告辛○○後，迄被告傅
          瑞昌再被查獲運送管制物品，之間尚有十餘天，依此倘該被查獲之洋菸及
          藥品，係屬同一批私運之物，而因警漏未發現密倉，以致未發現，依常理
          ，該船舶既經警點交予船東，而於點交前並經其檢查有無器材損失，則船
          東應會發現船上尚有數量龐大之不明物品存在，惟卻亦未發現有何物，此
          從點交時船東僅簽註財物器材無任何損失，並未註記其他事項可知（因其
          必有檢查漁船上所有之船倉含警方所不知之船艙，始會知有無損失）。且
          被告於經領回漁船後，該貨主為免貨被私吞抑或再發生意外，亦應會儘快
          要求取回該批貨品，焉有可能將該物品放置於船上十餘天始行起貨上岸，
          故綜上所述，本次被告所運送之管制物品，與前次被查獲私運之物品應非
          屬同一，是被告所辯顯無足採。
    （三）此外，並有如事實欄所載為警查獲之未稅洋菸及普洱茶等物扣案可資佐證
          ，而上開被告運送之私運管制物品僅其中扣案之未稅洋煙，其於上揭時地
          為警緝獲時之完稅價格，高達四十三萬五千一百八十九元，顯已逾十萬元
          以上之管制進口物品公告數額，此分別有財政部高雄關稅局緝案處理組處
          理課驗估股回文一紙及該關稅局八十六年一月二十二日關緝字第００五
          一函足參，故本件事證已臻明確，被告犯行堪以認定。
二、核被告所為，係犯懲治走私條例第三條第一項之運送逾公告數額之走私物品罪。
    按懲治走私條例第三條第一項之運送走私物品罪，並無限於運送他人所有或持有
    之走私物品為要件，故不論為他人運送或為自己運送，均應成立運送走私物罪（
    最高法院八十二年度第三次刑事庭會議參照），是私運管制物品進口之貨主即「
    阿興」共同參與運送上開走私物品亦構成運送走私物品罪，被告與「阿興」、丁○○及其他逃逸約十八名不詳姓名之成年男子間，均有共同犯意之聯絡及行為之
    分擔，應論以共同正犯。爰審酌被告之素行、犯罪之動機、目的、手段、所運送
    之私運管制物品數量龐大、種類繁多、參與運送人員及車輛均非少數，不惟破壞
    社會秩序，對國家海防之危害亦非輕，並助長走私歪風，及犯後態度等一切情狀
    ，分別量處如主文所示之刑，以資懲儆。又被告於犯罪後，刑法第四十一條於九
    十年一月四日修正，並於同月十日公布施行，有關易科罰金之部分，範圍擴大為
    最重本刑五年以下有期徒刑之罪，而被告所犯之運送走私物品罪，其最重本刑為
    五年以下有期徒刑之罪，兩相比較後，依刑法第二條第一項前段之規定，應適用
    裁判時之刑法第四十一條第一項規定，並諭知易科罰金之折算標準。再扣案如附
    表所示之編號一至五號，及十二號之走私物品，係共犯「阿興」所有，供本案犯
    罪所用之物，業經被告供明在卷，爰依刑法第三十八條第一項第二款規定併予宣
    告沒收。另附表編號六至十一之物品業經財政部高雄關稅局處分沒入並銷燬之，
    有該局八十六年六月二十四日八六關緝字第０六一三號函足憑，爰不再為沒收之
    諭知，附此敘明。
三、另被告所運送之管制物品中，如附表編號六至九號、十一號係屬禁藥，業據證人
    張嘉亮即高雄市衛生局技佐於臺灣高等法院高雄分院八十六年度上訴字第一００
    一號違反懲治走私條例案件調查時證稱屬實（見該卷第三十四頁反面），而此部
    份之運送禁藥罪嫌與上揭犯行部份屬想像競合，為裁判上一罪之關係，且為起訴
    之範疇所及，公訴人雖漏未引用犯罪法條，本院亦應併予審理，惟查本件被告於
    本院調查時稱僅知有洋菸之部份，其餘不知係何物，而經核全卷並無證據足以證
    明被告於搬運之初即知有禁藥，且依當時該物品之均係以黑色塑膠袋包裝，並未
    能從外表知悉該內容物，從而，被告雖有搬運禁藥之行為，惟並未能證明其有運
    送禁藥之故意，且亦難苛責被告有應能注意包裝內有禁藥之情事，自不得僅以此
    科處被告另應負藥事法第八十三條第一項、第三項之罪，但因此部份與上揭犯行
    部份，為裁判上一罪之關係，爰不另為無罪之諭知，併予敘明。
據上論斷，應依刑事訴訟法第二百九十九條第一項前段、懲治走私條例第三條第一項
、第十一條，刑法第二十八條、第四十一條第一項、第二條第一項前段、第三十八條
第一項第二款，罰金罰鍰提高標準條例第二條，判決如主文。
中      華      民      國      九十      年      四      月     六     日
                                  臺灣高雄地方法院刑事第四庭
                                      法  官    楊  國  祥
右正本證明與原本無異。
如不服本判決，應於判決送達後十日內，向本院提出上訴狀。
                                      書記官    陳  怡  真
中      華      民      國      九十      年      四      月     六     日
┌──────────────────────────────────┐
│附表：（阿興所有、被告運送之走私管制進口物品）                      │
├──┬─────────────────┬─────────┬───┤
│編號│走私之管制物品名稱                │數        量      │備  註│
├──┼─────────────────┼─────────┼───┤
│一  │七星牌未稅洋菸                    │二萬二千五百包    │      │
├──┼─────────────────┼─────────┼───┤
│二  │大衛杜夫牌未稅洋菸                │一萬三千五百七十包│      │
├──┼─────────────────┼─────────┼───┤
│三  │雪茄                              │八十包  │      │
├──┼─────────────────┼─────────┼───┤
│四  │普洱茶磚                          │二百五十五塊      │      │
├──┼─────────────────┼─────────┼───┤
│五  │金針菜                            │二包              │      │
├──┼─────────────────┼─────────┼───┤
│六  │萬應止痛膏                        │三十瓶            │      │
├──┼─────────────────┼─────────┼───┤
│七  │跌打鎮痛藥膏                      │七十七片          │      │
├──┼─────────────────┼─────────┼───┤
│八  │正氣散                            │四十二包          │      │
├──┼─────────────────┼─────────┼───┤
│九  │黃道益活洛油                      │十二罐            │      │
├──┼─────────────────┼─────────┼───┤
│十  │日本肝油                          │十二罐            │      │
├──┼─────────────────┼─────────┼───┤
│十一│正露丸                            │十瓶              │      │
├──┼─────────────────┼─────────┼───┤
│十二│沐浴巾                            │二十四條          │      │
└──┴─────────────────┴─────────┴───┘


司法院資訊處製作；財團法人民間司法改革基金會備份。
